臺灣臺中地方法院刑事判決　　　　　　　 96年度易字第129號
公　訴　人　臺灣臺中地方法院檢察署檢察官
被　　　告　甲○○
上列被告因恐嚇取財案件，經檢察官提起公訴（95年度偵字第
12078號），被告於準備程序中就被訴事實為有罪之陳述，經告
知簡式審判程序之旨，並聽取公訴人、被告之意見後，由本院合
議庭裁定由受命法官獨任進行簡式審判程序，判決如下：
    主  文
甲○○幫助意圖為自己不法之所有，以恐嚇使人將本人之物交付
未遂，處有期徒刑月，如易科罰金，以銀元佰元（即新臺幣
玖佰元）折算壹日。
    事  實
甲○○明知金融行庫之存摺、提款卡等物於身分上、交易上係具
有重要憑信之文件，且具有屬人性，可預見他人使用其所有之銀
行存摺、提款卡，可能用於掩飾因犯罪所匯入之款項，竟仍容任
該人使用其帳戶以遂行恐嚇取財之犯行，而不違背其本意，於95
年1月間某日，在臺中縣后里鄉○○路路旁，將其在中華郵政股
份有限公司臺中縣外埔郵局（下稱外埔郵局）所開立局號000000
-0號、帳號第00000-00號帳戶之存摺、提款卡及密碼，交付給姓
名為「傅永富」之成年男子使用，而基於幫助他人犯恐嚇取財罪
之不確定故意，任由他人藉以遂行犯罪。而「傅永富」於取得甲
○○上開帳戶之存摺、提款卡及密碼後，旋由「傅永富」或與其
具有犯意聯絡之不詳姓名成年男子，於95年1月27日9時許，致電
乙○○恐嚇稱：乙○○所飼養之鴿子在其手中，並念出乙○○飼
養鴿子之腳環號碼NO712560號，要求乙○○匯款新臺幣（下同）
4,000元至甲○○上開帳戶，倘不匯款即要將鴿子宰殺，然乙○
○並未因此心生畏懼，而未依該人之指示匯款，而未得逞。
    理  由
一、認定犯罪事實所憑之證據及理由
  (一)被告甲○○於本院準備程序中為認罪之陳述。
  (二)被害人乙○○於警詢中，就其遭人於電話中恐嚇取財之上開
    事實，指述甚為明確。
  (三)並有甲○○之開戶資料影本、印鑑卡影本1份在卷可資佐證
    ，本案事證已臻明確，被告之犯行堪以認定。
二、論罪科刑之理由
  (一)被告基於幫助恐嚇取財之不確定故意，提供上開帳戶之存摺
    、提款卡及密碼予「傅永富」作為匯款專戶，幫助不詳人等
    向被害人乙○○恐嚇取財，惟不詳人等未能得逞，核其所為
    ，係犯刑法第30條第1項前段、第346條第3項、第1項之幫助
    恐嚇取財未遂罪。檢察官以刑法第346條第1項恐嚇取財既遂
    罪起訴，尚有未洽，應予更正，然因其罪名同為「恐嚇取財
    」，僅行為態樣有既遂、未遂之別，尚無庸引刑事訴訟法第
    300條變更檢察官起訴之法條，併予敘明。
  (二)被告幫助他人犯恐嚇取財罪，為幫助犯，爰依刑法第30條第
    2項規定減輕其刑（刑法第30條幫助犯之規定，於94年2 月2
    日修正公布，於95年7月1日施行，修正後刑法第30條規定：
    「幫助他人實行犯罪行為者，為幫助犯。雖他人不知幫助之
    情者，亦同。幫助犯之處罰，得按正犯之刑減輕之。」，對
    照修正前刑法第30條規定：「幫助他人犯罪者，為從犯。雖
    他人不知幫助之情者，亦同。從犯之處罰，得按正犯之刑減
    輕之。」，係為釐清共犯獨立性與從屬性之爭，而修正文字
    採共犯從屬說之「限制從屬形式」，然不論依修正前、後之
    刑法第30條，對本案而言，被告均構成幫助犯，故並無有利
    或不利之情形，自不生新舊法比較之問題，依最高法院95年
    11月7日第21次刑事庭會議決議，直接適用裁判時法）。
  (三)被告所幫助之正犯著手於恐嚇取財犯罪行為之實行而不遂，
    為未遂犯，應依刑法第25條第2項之規定，減輕其刑，並依
    法遞減輕之（94年2月2日修正公布，95年7月1日施行之刑法
    ，關於未遂犯部分，將一般未遂犯處罰效果之規定由修正前
    刑法第26條前段，改列至修正後刑法第25條第2項，此係立
    法體例之清晰化，非法律變更，爰依最高法院95年11月7日
    第21次刑事庭會議決議，直接適用裁判時法）。
  (四)審酌被告因一時未予深慮致犯此罪行，惟其所為擾亂金融秩
    序及阻礙國家對於犯罪之追緝、偵查，暨其智識、犯罪目的
    、手段，犯後坦承犯行，態度尚稱良好等一切情狀，量處如
    主文所示之刑，並諭知易科罰金之折算標準。
  (五)新舊法比較適用：
  1.95年7月1日修正公布施行之刑法第41條第1項前段規定：「
    犯最重本刑為五年以下有期徒刑以下之刑之罪，而受六個月
    以下有期徒刑或拘役之宣告者，得以新臺幣一千元、二千元
    或三千元折算一日，易科罰金。」，惟被告行為時之刑法第
    41條第1項前段規定：「犯最重本刑為五年以下有期徒刑以
    下之刑之罪，而受六個月以下有期徒刑或拘役之宣告，因身
    體、教育、職業、家庭之關係或其他正當事由，執行顯有困
    難者，得以一元以上三元以下折算一日，易科罰金。」，又
    依修正前罰金罰鍰提高標準條例第2條前段（現已刪除）規
    定，就其原定數額提高為100倍折算1日，則被告行為時之易
    科罰金折算標準，應以銀元300元折算1日，經折算為新臺幣
    後，應以新臺幣900元折算為1日。比較修正前後之易科罰金
    折算標準，修正後之刑法第41條第1項前段即行為時法律之
    規定，並未較有利於被告，故應依修正後刑法第2條第1項前
    段規定，適用修正前刑法第41條第1項前段，並配合修正前
    罰金罰鍰提高標準條例第2條之規定，定其折算標準。
  2.刑法第346條第1項恐嚇取財罪罰金部分之法定刑為「得併科
    1,000元以下罰金」，然被告行為後，於95年6月14日增訂之
    刑法施行法第1條之1規定：「中華民國94年1月7日刑法修正
    施行後，刑法分則編所定罰金之貨幣單位為新臺幣。94年1
    月7日刑法修正時，刑法分則編未修正之條文定有罰金者，
    自94年1月7日刑法修正施行後，就其所定數額提高為30倍。
    但72年6月26日至94年1月7日新增或修正之條文，就其所定
    數額提高為3倍。」，且94年2月2日施行公布，95年7月1日
    施行之刑法第33條第5款修正為：「主刑之種類如下：....
    五罰金：新臺幣1,000元以上，以百元計算之。」，是依修
    正後之法律，刑法第346條第1項恐嚇取財罪所得科處之罰金
    刑最高為新臺幣30,000元、最低為新臺幣1,000元；而被告
    行為時適用之罰金罰鍰提高標準條例第一條前段規定：「依
    法律應處罰金、罰鍰者，就其原定數額得提高為2倍至10倍
    。但法律已依一定比率規定罰金或罰鍰之數額或倍數者，依
    其規定。」、現行法規所定貨幣單位折算新臺幣條例第2條
    規定：「現行法規所定金額之貨幣單位為圓、銀元或元者，
    以新臺幣之3倍折算之。」，及修正前刑法第33條第5款規定
    ：「主刑之種類如下：.... 五罰金：一元以上。」，是依
    行為時之法律，刑法第346條第1項恐嚇取財罪所得科處之罰
    金刑最高為新臺幣30,000元、最低為新臺幣30元。因此，比
    較上述修正前、後之刑罰法律，自以被告行為時之舊法即依
    修正前刑法第33條第5款，並配合罰金罰鍰提高標準條例第
    1條前段為法條適用之依據，較有利於被告，併予敘明。
三、適用之法律
  (一)刑事訴訟法第273條之1第1項、第299條第1項前段
  (二)刑法第2條第1項、第30條第1項、第2項、第346條第1項、第
    25條第2項、（修正前）第41條第1項前段、（修正前）第33
    條第5款。
  (三)罰金罰鍰提高標準條例第1條前段、（修正前）第2條。
中　　華　　民　　國　　96　　年　　1 　　月　　29　　日
                  刑事第八庭    法  官  陳慧珊
上正本證明與原本無異。
如不服本判決，應於判決送達後10日內向本院提出上訴狀（應附
繕本），上訴於臺灣高等法院臺中分院。
                                書記官  施玉卿
中　　華　　民　　國　　96　　年　　1 　　月　　29　　日
【附錄本案論罪科刑法條】
刑法第346條第1項：
意圖為自己或第三人不法之所有，以恐嚇使人將本人或第三人之
物交付者，處6月以上5年以下有期徒刑，得併科1千元以下罰金
。
